臺中高等行政法院裁定
　　　　　　　　　　　　　　　　　　 95年度訴字第00752號
原　　　告　甲○○
被　　　告　臺中縣雅潭地政事務所
代　表　人　乙○○
上列當事人間因撤銷建物使用執照註記事件，原告不服臺中縣政
府中華民國95年11月16日府訴委字第0950319367號訴願決定，提
起行政訴訟，本院裁定如下：
    主　文
原告之訴駁回。
訴訟費用由原告負擔。
    理　由
一、按行政訴訟法第4條第1項規定：人民因中央或地方機關之違
    法行政處分，認為損害其權利或法律上之利益，經依訴願法
    提起訴願而不服其決定者，得向高等行政法院提起撤銷訴訟
    。而此所謂行政處分，依訴願法第3條第1項規定係指中央或
    地方機關就公法上具體事件所為之決定或其他公權力措施而
    對外直接發生法律效果之單方行政行為而言。
二、本件原告所有坐落臺中縣大雅鄉○○段716-10地號土地因涉
    違法地目變更案，經被告依內政部民國（下同）88年10月28
    日台（88）內地字第8885691號函規定及臺中縣政府92年2月
    18日府地籍字第09204244600號函案附召開「豐原、雅潭地
    政事務所因不實申辦地目變更及更正編定案專案處理小組會
    議（第4次）」會議決議所訂定之善惡意認定基準，推定原
    告為惡意（非善意），被告乃報請臺中縣政府撤銷該土地上
    第2258建號建物之使用執照。嗣被告再依據臺中縣政府94年
    8月2日府地籍字第0940207290號函，於系爭建物登記簿標示
    部中「其他登記事項」欄，註記該建物使用執照業經臺中縣
    政府撤銷之事實。原告對上開註記不服，提起訴願，遭決定
    不受理，遂提起本件行政訴訟。
三、原告起訴主張：原告係針對被告於95年7月31日於台中縣大
    雅鄉○○段2258建號建物登記標示部中「其他登記事項」欄
    關於該建物使用執照業經撤銷之註記，提起行政爭訟，並非
    針對被告95年8月9日雅地測字第0950206728號函（通知業已
    辦理上開註記）提起。上開「撤銷建物使用執照註記」，於
    註記在建物登記簿謄本時，不待通知原告即已對外發生效力
    ，且屬獨立於臺中縣政府「撤銷原領85工建使字第3892號建
    造執照及使用執照」處分書以外之行政處分，訴願決定謂「
    純屬事實註記」云云，顯屬錯誤。又本件臺中縣政府上開撤
    銷建造執照及使用執照之基礎事實，即被告94年11月17日雅
    地測字第0940210091號函將系爭土地之地目由「建」回復為
    「田」之處分，業經鈞院以95年訴字第165號判決撤銷在案
    ，是被告再依臺中縣政府上開撤銷建造執照及使用執照行政
    處分為據，所為之註記處分顯屬違誤，乃訴請撤銷訴願決定
    及原處分等語。
四、按土地登記簿之「註記」並非土地法第37條第1項所規定之
    土地及建築改良物權利之登記，同條第2項規定：土地登記
    之內容、程序等事項之規則，由中央地政機關定之。而依內
    政部發布之「登記原因標準用語」記載，所謂之「註記」指
    ：在標示部、所有權部及他項權利部其他登記事項欄內註記
    資料之登記。包含：公告徵收、編為建築用地之出租耕地、
    代管、國宅用地、重測面積更正中、三七五出租耕地、及其
    他一般行政法令規定事項等，足見合法之「註記」僅係客觀
    事實之記載，其目的在促使嗣後登記人員注意，或使第三人
    知悉其事實避免遭受不利益，故土地登記簿上合法之「註記
    」，應非涉及人民權利之限制事項之登載。經查，臺中縣政
    府於95年6月20日以府工建字第09501657702號違反建築法案
    件處分書，業經通知原告並副知被告在案。該處分內容係撤
    銷系爭建物原領85工建使字第3892號建造執照及使用執照。
    被告依據上開處分，於95年7月31日在大雅鄉○○段2258建
    號建物登記標示部中「其他登記事項」欄註記：「依臺中縣
    政府於95年6月20日府工建字第09501657702號函撤銷本建物
    使用執照。」，僅係將臺中縣政府撤銷系爭建物使用執照處
    分之客觀事實，註記於建物登記簿上，不因而發生對原告權
    利之限制，核與內政部發布之「登記原因標準用語」之規定
    並無不符。該撤銷建物使用執照之法律效力，早已因臺中縣
    政府上開處分而對外發生效力，並非因系爭註記始對外發生
    效力。揆諸首揭規定，該項註記自非行政處分，原告提起本
    件撤銷訴訟，顯非合法，應予駁回。
五、依行政訴訟法第107條第1項第10款、第104條、民事訴訟法
    第95條、第78條，裁定如主文。
中　　華　　民　　國　　96　　年　　1　　 月　　29　　日
                  第四庭 審判長 法  官　沈應南
                                法  官　許武峰
                                法  官　許金釵
以上正本證明與原本無異。
如不服本裁定，應於裁定送達後10日內以書狀敘明理由，經本院
向最高行政法院提起抗告（須依對造人數附具繕本）；並應預繳
送達用雙掛號郵票390元（34元及5元郵票各10份)。
中　　華　　民　　國　　96　　年　　1　　 月　　31　　日
                                書記官　許騰云
